臺灣高等法院臺中分院刑事判決
111年度金上訴字第1053號
上  訴  人  臺灣臺中地方檢察署檢察官
被      告  李家宏


上列上訴人因被告違反洗錢防制法等案件，不服臺灣臺中地方法
院110年度易字第1859號中華民國111年3月15日第一審判決(聲請
簡易判決處刑案號：臺灣臺中地方檢察署110年度偵字第21067、
21569號；移送第一審併辦案號：同檢察署110年度偵字第27157
、29720、34282、35882、35922、36252、37460、38939號；移
送第二審併辦案號：同檢察署111年度偵字第13013號)，提起上
訴，本院判決如下：
    主  文
原判決撤銷。
李家宏幫助犯洗錢防制法第十四條第一項之洗錢罪，處有期徒刑
陸月，併科罰金新臺幣貳萬元，罰金如易服勞役，以新臺幣壹仟
元折算壹日。
    犯罪事實
一、李家宏依其一般社會生活之通常經驗，應可知悉一般人均可
     自行申請金融帳戶使用，如非意圖供犯罪使用，無收取他
    人 金融帳戶之必要，並可預見其將金融帳戶提供給真實姓
    名年籍不詳之人後，該人將可能藉由該蒐集所得之帳戶作為
    收 受詐欺取財款項之用，遂行詐欺取財犯行，且於提領、
    轉匯後即產生遮斷資金流動軌跡以逃避國家追訴、處罰之效
    果，仍於上開事實發生並不違背其本意之情況下，基於幫助
    他人犯詐欺取財及一般洗錢罪之不確定故意，於民國110年1
    月間，將其所申設國泰世華銀行帳號000000000000號帳戶(
    下稱國泰世華帳戶)之網路銀行帳號及密碼，提供給真實姓
    名年籍不詳之某男子(下稱甲男)，而容任甲男或其共犯使用
    該帳戶詐欺他人財物，並藉此掩飾或隱匿犯罪所得去向。甲
    男或其共犯取得李家宏國泰世華帳戶之網路銀行帳號及密碼
    後，即意圖為自己不法之所有，基於詐欺取財及一般洗錢之
    犯意，於附表所示詐欺時間，向附表所示被害人11人施用附
    表所示詐術，致被害人11人陷於錯誤，而於附表所示匯款時
    間，將附表所示款項匯入李家宏國泰世華帳戶，各該款項旋
    遭轉帳至不詳金融帳戶，而隱匿上開詐欺犯罪所得之去向。
    嗣因各該被害人察覺受騙而報警處理，始循線查悉上情。
二、案經楊佳、林郁婷、陳語紳、薛仙助、潘之平、鄭秀靜、
    呂方幃、洪榮鑫、陳岳良、陳思航各訴由臺北市政府警察局
    士林分局、屏東縣政府警察局東港分局、新北市政府警察局
    永和分局、高雄市政府警察局岡山分局、臺中市政府警察局
    第四分局報告臺灣臺中地方檢察署檢察官偵查聲請簡易判決
    處刑(原審法院改依通常程序審理)及移送併辦。
    理    由
一、證據能力部分：
　㈠刑事訴訟法第159條之5規定：「被告以外之人於審判外之陳
    述，雖不符前4條之規定，而經當事人於審判程序同意作為
    證據，法院審酌該言詞陳述或書面陳述作成時之情況，認為
    適當者，亦得為證據。當事人、代理人或辯護人於法院調查
    證據時，知有第159條第1項不得為證據之情形，而未於言詞
    辯論終結前聲明異議者，視為有前項之同意。」本判決所引
    用被告李家宏以外之人於審判外所為言詞或書面陳述之供述
    證據，檢察官及被告均知悉有刑事訴訟法第159條第1項不得
    為證據之情形，而皆未於言詞辯論終結前聲明異議，本院審
    酌該等證據作成時之情況，並無違法取證或其他瑕疵，認為
    適於作為本案認定事實之依據，依上開規定，該等供述證據
    應具有證據能力。
  ㈡本案以下所引用之非供述證據，並無證據證明有出於違法取
    得之情形，復經本院依法踐行調查程序，應具有證據能力。
二、認定犯罪事實所憑之證據及理由：　　　
　　前揭犯罪事實業據被告於本院審理時自白不諱，並有附表所
    示各項證據資料可佐，足見被告之自白與事實相符而可採信
    。本案事證明確，被告犯行堪以認定，應依法論科。
三、論罪科刑及撤銷原判決之理由：
  ㈠按刑法上之幫助犯，係對於犯罪與正犯有共同之認識，而以
    幫助之意思，對於正犯資以助力，而未參與實施犯罪之行為
    者而言。如未參與實施犯罪構成要件之行為，且係出於幫助
    之意思提供助力，即屬幫助犯，而非共同正犯。本件被告雖
    將其國泰世華帳戶之網路銀行帳號及密碼提供給某甲，作為
    詐欺取財及洗錢之工具，然無積極證據證明被告有參與實施
    詐欺取財、一般洗錢之構成要件行為，或與本案詐欺正犯有
    犯意聯絡及行為分擔，又無證據足以證明該詐欺正犯有3人
    以上共同犯之情形，是核被告所為，係犯刑法第30條第1項
    前段、第339條第1項之幫助詐欺取財罪，以及刑法第30條第
    1項前段、洗錢防制法第14條第1項之幫助一般洗錢罪。
  ㈡被告提供其國泰世華帳戶之網路銀行帳號及密碼，使附表所
    示11名被害人受詐騙匯款並遮斷金流效果，係以一行為觸犯
    11個幫助詐欺取財、幫助一般洗錢罪名，為想像競合犯，依
    刑法第55條規定，應論以一罪。而所犯幫助詐欺取財及幫助
    一般洗錢犯行，亦係一行為觸犯數罪名，應從一重之幫助一
    般洗錢罪處斷。檢察官聲請簡易判決處刑書就被告所犯法條
    雖僅記載刑法第30條第1項前段、第339條第1項之幫助詐欺
    取財罪，而未論列刑法第30條第1項前段、洗錢防制法第14
    條第1項之幫助一般洗錢罪，惟此部分既與幫助詐欺取財罪
    具有裁判上一罪關係，應為起訴效力所及，且經本院審理時
    告知此部分罪名，自得一併審究。
　㈢檢察官移送併辦部分(臺灣臺中地方檢察署110年度偵字第271
    57、29720、34282、35882、35922、36252、37460、38939
    號、111年度偵字第13013號)即附表編號1至4、6、7、9至11
    部分，與本案起訴部分即附表編號5、8部分，因具有想像競
    合犯之裁判上一罪關係，而為起訴效力所及，故應併予審理
    。
　㈣刑之減輕事由：
  ⒈被告係以幫助之意思，參與構成要件以外之行為，為幫助犯
    ，其犯罪情節較正犯為輕，依刑法第30條第2項規定，按正
    犯之刑減輕之。
  ⒉洗錢防制法第16條第2項規定：「犯前2條之罪，在偵查或審
    判中自白者，減輕其刑。」被告於本院審判中就本案犯行自
    白認罪，就其所犯幫助一般洗錢罪，應依上開規定遞減其刑
    。
  ㈤撤銷原判決之理由：
　　原判決認被告幫助詐欺取財及幫助一般洗錢犯行明確，依想
    像競合犯從一重之幫助一般洗錢罪予以論罪科刑，雖有所本
    ；然未及審酌檢察官就附表編號11移送併辦部分，且未及審
    酌被告嗣於第二審程序中自白，致未依洗錢防制法第16條第
    2項規定減輕其刑，容有未洽。檢察官上訴意旨主張原判決
    未及審酌附表編號11移送併辦部分為不當，其上訴為有理由
    ，應由本院將原判決予以撤銷改判。　　
  ㈥刑之酌科：
    本院審酌被告任意提供金融帳戶之網路銀行帳號及密碼給他
    人使用，助長詐欺取財犯罪，並使詐欺正犯得以隱匿真實身
    分，製造金流斷點，導致執法人員難以追查詐欺犯罪所得之
    去向及所在，徒增被害人尋求救濟之困難，造成附表所示11
    名被害人蒙受財產損失，犯罪所生危害非輕，被告於本院審
    理時終能坦承犯行，然未與附表所示被害人等達成和解及賠
    償損失，並衡酌被害人等受詐騙之金額，無證據證明被告業
    已獲得報酬，以及被告教育程度為高職肄業，目前從事童裝
    包裝工作，月薪新臺幣(下同)3萬元，未婚無子女，與爺爺
    、父親及兄長同住(本院卷第37、255頁)等一切情狀，量處
    如主文第2項所示之刑，並就罰金刑部分諭知易服勞役之折
    算標準。　　
  ㈦沒收部分：
　⒈本案並無證據足認被告確有因本案犯行而實際獲得報酬，自
    無從遽認被告有何犯罪所得，爰不予諭知沒收或追徵。
　⒉如附表所示被害人等匯入被告國泰世華帳戶之款項，係由詐
    欺正犯轉帳至其他不詳帳戶，非屬被告所有，亦非在被告實
    際掌控中，被告就所隱匿之財物不具所有權及事實上處分權
    ，無從依洗錢防制法第18條第1項規定沒收洗錢標的，併予
    敘明。　
據上論斷，應依刑事訴訟法第369條第1項前段、第364條、第299
條第1項前段，判決如主文。
本案經檢察官郭景銘聲請簡易判決處刑，檢察官周佩瑩、吳錦龍
移送併辦，檢察官林卓儀提起上訴，檢察官謝謂誠到庭執行職務
。
中　　華　　民　　國　　111 　年　　7 　　月　　27　　日
                  刑事第八庭  審判長法  官  林清鈞
                                    法  官  簡婉倫
                                    法  官  黃小琴
以上正本證明與原本無異。
如不服本判決，應於收受送達後20日內向本院提出上訴書狀，其
未敘述上訴理由者，並得於提起上訴後20日內向本院補提理由書
(均須按他造當事人之人數附繕本)「切勿逕送上級法院」。因疫
情而遲誤不變期間，得向法院聲請回復原狀。

                                    書記官  李宜珊
　　　　　　　　　　　　　　　　　　
中　　華　　民　　國　　111 　年　　7 　　月　　27　　日
附錄論罪科刑法條：
刑法第30條
幫助他人實行犯罪行為者，為幫助犯。雖他人不知幫助之情者，
亦同。
幫助犯之處罰，得按正犯之刑減輕之。　　
刑法第339條第1項
意圖為自己或第三人不法之所有，以詐術使人將本人或第三人之
物交付者，處5年以下有期徒刑、拘役或科或併科50萬元以下罰
金。
洗錢防制法第14條第1項
有第2條各款所列洗錢行為者，處7年以下有期徒刑，併科新臺幣
5百萬元以下罰金。　　
附表：
編號 被害人 詐欺時間及方式 匯款時間及金額 證據資料 1 洪榮鑫 (110偵37460) 不詳詐欺正犯於109年12月初將洪榮鑫加入LINE「聚富社」群組，並以暱稱「Jeff老師」詐稱：如下載並加入FCE程式交易虚擬貨幣，可匯款購買數字貨幣VRT、EGP投資獲利云云，致洪榮鑫陷於錯誤而匯款至被告國泰世華帳戶，該款項旋遭轉帳至不詳帳戶。 ①110年1月24日13時42分匯款1萬5千元 ②110年1月24日13時54分匯款1萬5千元(移送併辦意旨書漏載此筆款項，本院逕予補充) 1.洪榮鑫於警詢中之陳述(37460號偵卷第47至51頁) 2.洪榮鑫報案資料(37460號偵卷第71至79頁)  3.洪榮鑫匯款之網路轉帳交易明細(37460號偵卷第81、83頁) 4.洪榮鑫臺中銀行帳戶存摺內頁交易明細(37460號偵卷第95頁) 5.被告國泰世華帳戶交易明細(21067號偵卷第83、85頁) 2 薛仙助 (110偵29720) 不詳詐欺正犯於109年12月8日以LINE暱稱「vjtdlpzkj」聯繫薛仙助詐稱：虛擬貨幣交易平台FCE獲利甚豐，可匯款購買數字貨幣VRT投資云云，致薛仙助陷於錯誤而匯款至被告國泰世華帳戶，該款項旋遭轉帳至不詳帳戶。 110年1月24日17時54分匯款2萬元 1.薛仙助於警詢中之陳述(29720號偵卷第19至21頁) 2.薛仙助報案資料(29720號偵卷第57至75頁)   3.薛仙助匯款之網路轉帳交易明細(29720號偵卷第51頁) 4.被告國泰世華帳戶交易明細(29720號偵卷第41頁) 3 鄭秀靜 (110偵35882) 不詳詐欺正犯於110年1月4日以TELEGRAM暱稱「曉涵」及LINE暱稱「林曉涵」聯繫鄭秀靜佯稱：如下載並加入FCE程式交易虚擬貨幣，可匯款購買數字貨幣VRT投資云云，致鄭秀靜陷於錯誤而匯款至被告國泰世華帳戶，該款項旋遭轉帳至不詳帳戶。 110年1月24日12時55分匯款1萬5千元 1.鄭秀靜於警詢中之陳述(35882號偵卷第49至51頁) 2.鄭秀靜報案資料(35882號偵卷第81至91頁)  3.鄭秀靜與暱稱「曉涵」、「林曉涵」分別在TELEGRAM、LINE之對話內容翻拍照片(35882號偵卷第53頁) 4.鄭秀靜匯款之網路轉帳交易明細(35882號偵卷第55頁) 5.鄭秀靜與FCE平台客服人員對話內容翻拍照片(35882號偵卷第57頁) 6.被告國泰世華帳戶交易明細(21067號偵卷第83頁) 4 潘之平 (110偵34282) 不詳詐欺正犯於110年1月5日將潘之平加入LINE「聚富社飆股專享圑」群組，詐稱：電子貨幣交易平台www.futurecex.com獲利甚豐，可匯款購買數字貨幣VRT、EPT投資獲利云云，致潘之平陷於錯誤而匯款至被告國泰世華帳戶，該款項旋遭轉帳至不詳帳戶。 110年1月24日20時57分匯款5萬元 1.潘之平於警詢中之陳述(34282號偵卷第35至39頁) 2.潘之平報案資料(34282號偵卷第61、62、71、107、109頁)  3.潘之平帳戶摘要及匯款交易紀錄(34282號偵卷第89至97頁) 4.被告國泰世華帳戶交易明細(21067號偵卷第87頁)  5 楊佳勲 (110偵21569) 不詳詐欺正犯於110年1月6日將楊佳勲加入LINE「臺股華爾街飆股分享社團5群」群組，並以暱稱「佩璇」、「Jeff」詐稱：加入FCE虛擬貨幣投資平台www.futurecex.com獲利甚豐，將錢匯入指定帳戶即可購買數位貨幣(VRT)投資云云，致楊佳勳陷於錯誤而匯款至被告國泰世華帳戶，該款項旋遭轉帳至不詳帳戶。 ①110年1月24日22時41分匯款10萬元 ②110年1月25日10時7分匯款   10萬元 ③110年1月25日10時9分匯款2萬元 1.楊佳勲於警詢中之陳述(21569號偵卷第23至26頁) 2.楊佳勲報案資料(21569號偵卷第49至57頁)  3.楊佳勲與暱稱「聚富社-佩璇」之LINE對話內容及社團資訊翻拍照片(21569號偵卷第59至61頁) 4.被告國泰世華帳戶交易明細(21569號偵卷第45至46頁) 6 呂方幃 (110偵36252) 不詳詐欺正犯於110年1月7日以LINE暱稱「韓冰冰」慫恿呂方幃加入「C102聚富社」群組，詐稱：可下載並加入FCE程式app.futurecex.com匯款購買虛擬貨幣投資獲利云云，致呂方幃陷於錯誤而匯款至被告國泰世華帳戶，該款項旋遭轉帳至不詳帳戶。 110年1月25日11時5分匯款3萬元 1.呂方幃於警詢中之陳述(36252號偵卷第43至46頁) 2.呂方幃報案資料(36252號偵卷第149至159頁)  3.呂方幃匯款網路轉帳交易明細(36252號偵卷第49頁下方) 4.呂方幃聯邦銀行帳戶存摺封面及內頁交易明細(36252號偵卷第53至55頁) 5.「FCE交易平台」網站標誌翻拍照片(36252號偵卷第57頁) 6.呂方幃與暱稱「韓冰冰」之LINE對話內容翻拍照片(36252號偵卷第59至145頁) 7.被告國泰世華帳戶基本資料及交易明細(21067號偵卷第89頁) 7 林怡婷 (110偵35922) 不詳詐欺正犯於110年1月10日將林怡婷加入LINE「聚富社」群組，並以暱稱「Natalie」、「幣嚴業務經理」詐稱：加入FCE虛擬貨幣交易平台www.futureccx.com投資獲利甚豐，可匯款購買數字貨幣VRT投資云云，致林怡婷陷於錯誤而匯款至被告國泰世華帳戶，該款項旋遭轉帳至不詳帳戶。 ①110年1月22日13時42分匯款1萬元 ②110年1月22日23時39分匯款1萬元 1.林怡婷於警詢中之陳述(35922號偵卷第47至53頁) 2.林怡婷報案資料(35922號偵卷第107至119頁)  3.林怡婷與暱稱「Natalie」、「嚴經理」之LINE對話內容翻拍照片(35922號偵卷第55至77頁) 4.林怡婷匯款之網路轉帳交易明細(35922號偵卷第77頁下方、79頁上方) 5.林怡婷匯款帳戶資料(35922號偵卷第79頁下方) 6.林怡婷提出遭詐騙相關資料翻拍照片(35922號偵卷第81至87頁) 7.被告國泰世華帳戶交易明細(35922號偵卷第91、93頁) 8 林郁婷 (110偵21067) 不詳詐欺正犯於110年1月10日將林郁婷加入LINE「素人股神」群組，並以暱稱「倪妮」、「Jeff Lin」詐稱：加入FCE虛擬貨幣投資平台www.futurecex.com獲利甚豐，將錢匯入指定帳戶即可轉換成虛擬貨幣開始投資云云，致林郁婷陷於錯誤而匯款至被告國泰世華帳戶，該款項旋遭轉帳至不詳帳戶。 110年1月23日19時57分匯款3萬 2900元 1.林郁婷於警詢中之陳述(21067號偵卷第17至23頁) 2.林郁婷報案資料(21067號偵卷第117至137頁)  3.林郁婷匯款之網路轉帳交易明細(21067號偵卷第27頁) 4.林郁婷與暱稱「倪妮」之LINE對話內容翻拍照片(21067號偵卷第99至111頁) 5.被告國泰世華帳戶交易明細(21067號偵卷第81頁) 9 陳岳良 (110偵38939) 不詳詐欺正犯於110年1月22日將陳岳良加入LINE「J大粉絲社團」群組，並以暱稱「曉涵」、「Jeff老師」詐稱：如下載並加入FCE程式交易虚擬貨幣，可匯款購買數字貨幣VRT投資獲利云云，致陳岳良陷於錯誤而匯款至被告國泰世華帳戶，該款項旋遭轉帳至不詳帳戶。 ①110年1月22日12時3分匯款2萬7500元 ②110年1月24日13時47分匯款2萬7500元 1.陳岳良於警詢中之陳述(38939號偵卷第34至46頁) 2.陳岳良報案資料(38939號偵卷第47至57頁)  3.陳岳良中華郵政帳戶交易明細(38939號偵卷第79頁) 4.陳岳良於LINE「J大粉絲社團」群組之對話內容翻拍照片(38939號偵卷第81至86頁) 5.被告國泰世華帳戶交易明細(21067號偵卷第79、85頁) 10 陳語紳 (110偵27157) 不詳詐欺正犯於110年1月22日將陳語紳加入LINE股票投資群組，並以暱稱「Jeff Lin」詐稱：加入虛擬貨幣交易平台FCE獲利甚豐，可匯款購買數字貨幣VRT投資云云，致陳語紳陷於錯誤而匯款至被告國泰世華帳戶，該款項旋遭轉帳至不詳帳戶。 ①110年1月22日11時38分匯款5萬元 ②110年1月25日9時43分匯款   20萬元 1.陳語紳於警詢中之陳述(27157號偵卷第71至78頁) 2.陳語紳報案資料(27157號偵卷第162至163、167至173、307至317頁)  3.陳語紳匯款執據(27157號偵卷第167頁上方) 4.被告國泰世華帳戶交易明細(21067號偵卷第79、89頁) 11 陳思航(111偵13013) 不詳詐欺正犯於109年12月23日將陳思航加入LINE「聚富社飆股」群組，並以暱稱「趙露」詐稱：可下載FCE投資平台之APP投資理財云云，致陳思航陷於錯誤而匯款至被告國泰世華帳戶，該款項旋遭轉帳至不詳帳戶。 110年1月24日21時44分匯款1萬元 1.陳思航於警詢中之陳述(4742號偵卷第45至46頁) 2.陳思航報案資料(4742號偵卷第63至75頁)  3.陳思航手機網路銀行轉帳畫面(4742號偵卷第101頁) 4.陳思航與暱稱「趙露」之LINE對話內容翻拍照片(4742號偵卷第77至至79頁) 5.FCE平台訂單畫面(4742號偵卷第97頁)  6.被告國泰世華帳戶基本資料及交易明細(4742號偵卷第47至61頁)